臺灣橋頭地方法院民事判決
110年度橋簡字第491號
原      告  鄒初雄  
訴訟代理人  謝建智律師
被      告  孫瑞南  

訴訟代理人  陳甲霖律師
上列當事人間拆除地上物等事件，本院於民國111年4月19日言詞
辯論終結，判決如下：
    主      文
被告應將坐落高雄市○○區○○段○○段00000地號土地上如附圖高雄
市政府地政局楠梓地政事務所土地複丈成果圖所示編號A、面積2
1平方公尺之鐵皮棚架內含電燈、電扇、監視器等地上物拆除，
並將所占用之土地返還予原告。
原告其餘之訴駁回。
訴訟費用由被告負擔10分之9，餘由原告負擔。
本判決第1項得假執行。
    事實及理由
一、按訴狀送達後，原告不得將原訴變更或追加他訴。但有擴張
    或減縮應受判決事項之聲明者，不在此限，民事訴訟法第25
    5條第1項第3款定有明文。查原告起訴時原聲明第1項為「被
    告應將坐落高雄市○○區○○○○段00000地號土地上鐵皮棚等地
    上物移除，並將其如附圖所示占用之土地（位置及面積以實
    測為準）返還予原告。」，嗣於審理中變更聲明為「㈠被告
    應將坐落高雄市○○區○○段○○段00000地號土地（下稱系爭土
    地）上如附圖高雄市政府地政局楠梓地政事務所（下稱楠梓
    地政事務所）土地複丈成果圖（下稱系爭土地複丈成果圖）
    所示編號A、面積21平方公尺之鐵皮棚架內含電燈、電扇、
    監視器等地上物拆除，並將所占用之土地返還予原告。㈡被
    告應將系爭土地複丈成果圖所示編號B部分設置之水管、電
    線等地上物拆除。」，核原告所為聲明之變更，係擴張應受
    判決事項之聲明，合於前揭規定，應予准許。
二、原告主張：系爭土地為原告所有，被告未經原告同意，亦無
    法律上權源，無權占有系爭土地，並於其上興建如附圖編號
    A、B所示之鐵皮棚架（下稱系爭鐵皮棚架），業已造成原告
    對系爭土地之利用，並妨礙原告行使系爭土地所有權甚明。
    爰依民法第767條第1項規定，請求被告拆除地上物並返還土
    地等語，並聲明：如變更後之聲明所示。
三、被告則以：被告於68年間購買坐落高雄市○○區○○段○○段000
    地號土地（下稱系爭218地號土地）及其上門牌號碼高雄市○
    ○區○○路000號建物（下稱系爭房屋），毗鄰系爭土地。因被
    告當時從事遠洋商船船員工作，多數時間未在國內，縱然回
    國，亦係居住在先前左營區戶籍地，退休後居住在高雄市楠
    梓區清豐里，從未居住在系爭房屋內，對於系爭房屋之使用
    狀況並不清楚，遑論加裝系爭鐵皮棚架。惟92年間，被告兒
    子與訴外人陳映秀結婚，被告曾提供系爭房屋供被告兒子與
    陳映秀一同居住，系爭鐵皮棚架內之電燈、電扇及監視器為
    陳映秀所裝設，被告願意拆除，但系爭鐵皮棚架並非被告或
    陳映秀等家人架設，被告不願意拆除，另系爭土地複丈成果
    圖所示編號B部分係坐落被告所有系爭218地號土地上，原告
    無權命被告拆除等語，並聲明：原告之訴駁回。
四、本院之判斷
　㈠原告所有之系爭土地與被告所有之系爭218地號土地相毗鄰，
    系爭218地號土地其上建有系爭房屋亦為被告所有，系爭土
    地上建有系爭鐵皮棚架，其內裝設電燈、電扇及監視器等物
    為被告媳婦陳映秀所有，且本院於110年9月29日會同兩造履
    勘現場，並囑託楠梓地政事務所測量，製有系爭土地複丈成
    果圖等情，有地籍圖謄本、系爭土地之土地登記第一類謄本
    、土地所有權狀、勘驗筆錄、現場照片及系爭土地複丈成果
    圖在卷可佐（見本院卷第15至19、61至65、73至79、85頁）
    ，且為兩造所不爭執，此部分事實，首堪認定。
　㈡至原告主張系爭鐵皮棚架為被告所有之事實，為被告所否認
    ，並以上開情詞置辯。惟查：
　⒈經本院於110年9月29日會同兩造履勘現場，系爭鐵皮棚架是
    以螺絲釘貼著系爭房屋兩側牆壁，另一端以兩支鐵柱連接棚
    頂及地面，架內裝設有4盞電燈、1支電扇及3支監視器鏡頭
    ，而面對系爭房屋觀之，系爭房屋左側有一灰色水管連著系
    爭鐵皮棚架頂端延伸而下之情，有本院勘驗筆錄、現場照片
    可佐（見本院卷第61至65、73至79頁），經楠梓地政事務所
    測量結果，系爭鐵皮棚架如系爭土地複丈成果圖所示編號A
    部分坐落系爭土地上、編號B部分坐落系爭218地號土地上，
    亦有系爭土地複丈成果圖在卷可憑（見本院卷第85頁）。縱
    被告辯稱其不曾居住過系爭房屋內，惟其既自承其兒子與陳
    映秀婚後共同居住在系爭房屋內，系爭鐵皮棚架內之電燈、
    電扇及監視器是陳映秀所架設（見本院卷第261至262頁），
    且觀諸現場照片，系爭鐵皮棚架一端係以螺絲釘與系爭房屋
    相連接，系爭房屋左側有一水管連接至系爭鐵皮棚架，再接
    至地面，以利排水，衡諸常情，如系爭鐵皮棚架並非被告所
    有或經其同意搭建，則其焉有可能任他人將系爭鐵皮棚架與
    自己之系爭房屋相接，且系爭鐵皮棚架內僅裝設電燈、電扇
    及監視器之物品，陳映秀當初又豈敢自行裝設上開物品?將
    系爭鐵皮棚架挪為己用，增加自己生活空間?是被告所辯系
    爭鐵皮棚架非其所有云云，並無可採。是原告主張被告占有
    如附圖所示編號A、 面積21平方公尺之系爭鐵皮棚架內含電
    燈、電扇及監視器等地上物，應屬可採。
　⒉至於如附圖所示編號B、 面積1.26平方公尺之水管、電線等
    物，坐落於被告所有之系爭218地號土地上，而非坐落於原
    告所有之系爭土地上，原告雖表示基於安全性考量，應予一
    併拆除等語（見本院卷第101頁），然為被告所否認，審酌
    水管自系爭房屋外牆由上而下架設，且與電線均屬可輕易拆
    卸之物，即便不予拆除，依常理研判，應無危險之虞，且原
    告亦未能舉證證明之，則原告主張被告需一併拆除如附圖編
    號B所示部分，即屬無據，不足酌採。
　⒊原告主張被告占用如附圖所示編號A、 面積21平方公尺之系
    爭鐵皮棚架含電燈、電扇及監視器等物，係屬被告所有，已
    如前述所認定，按以無權占有為原因，請求返還土地者，占
    有人對土地所有權存在之事實無爭執，而僅以非無權占有為
    抗辯者，土地所有權人對其土地被無權占有之事實無舉證責
    任，占有人自應就其取得占有係有正當權源之事實證明之（
    最高法院85年度台上字第1120號裁判要旨參照），被告對其
    占有，並未能舉證證明有何合法占用權源，從而，原告主張
    被告占用其所有之系爭土地如附圖所示編號A 、面積21平方
    公尺之系爭鐵皮棚架內含電燈、電扇及監視器部分，為無權
    占有，為屬可採。
五、綜上所述，原告依民法第767 條第1 項之規定，請求：被告
    應將坐落系爭土地上如附圖所示編號A、面積21平方公尺之
    鐵皮棚架內含電燈、電扇、監視器等地上物拆除，並將所占
    用之土地返還予原告，為有理由，逾此範圍之請求，即為無
    理由，應予駁回。
六、本件事證已臻明確，兩造其餘攻擊防禦方法暨舉證，經審酌
    後認與判決結果不生影響，爰不一一論列，併此敘明。
七、本件係適用簡易訴訟程序，所為被告敗訴判決部分，應依職
    權宣告假執行。
八、訴訟費用負擔之依據：民事訴訟法第79條。又本件訴訟費用
    ，本院審酌兩造勝敗比例及原告提起本件訴訟之必要等情，
    認由被告負擔10分之9，其餘由原告負擔較適宜，爰裁判如
    主文第3 項所示。
中　　華　　民　　國　　111 　年　　5 　　月　　6 　　日
    　　　　　　　橋頭簡易庭　法　　　官  郭育秀
以上正本係照原本作成。
如不服本判決，應於送達後20日內，向本院提出上訴狀並表明上
訴理由，如於本判決宣示後送達前提起上訴者，應於判決送達後
20日內補提上訴理由書（須附繕本）。
中　　華　　民　　國　　111 　年　　5 　　月　　9 　　日
      　　　　　　　　　　　　書　記　官  塗蕙如